【裁判字號】    90,訴,2704
【裁判日期】    901225
【裁判案由】    偽造有價證券等
【裁判全文】
臺灣高雄地方法院刑事判決                          九十年度訴字第二七四號
    公  訴  人  臺灣高雄地方法院檢察署檢察官
    被      告  乙○○
    選任辯護人  蕭家正律師
右列被告因偽造有價證券等案件，經檢察官提起公訴（九十年度偵字第一五八七四號
），本院判決如左：
    主    文
乙○○侵占遺失物，處罰金仟元，如易服勞役，以佰元折算壹日；又意圖供行使
之用，而變造有價證券，處有期徒刑壹年捌月，扣案經變造、發票人為劉姿君、付款
人為臺灣土地銀行中正分行、發票日為九十年七月五日、面額新臺幣一萬三千一百七
十三元、票據號碼ＣＣＡ0000000號之支票壹紙沒收。均緩刑肆年。
    事    實
一、乙○○於民國九十年六月十九日下午，在高雄市楠梓區○○○路旁，拾獲甲○○
    ○於同年月十八日在高雄市楠梓區○○○路慈雲寺旁遺失、如附表所示之支票四
    紙，竟意圖為自己不法之所有，而侵占該四紙支票，再於九十年七月上旬在高雄
    縣岡山鎮○○○路三二一巷三弄三十四號住處，將其中發票人為劉姿君、付款人
    為臺灣土地銀行中正分行、發票日為九十年七月五日、面額新臺幣（下同）一萬
    三千一百七十三元、票據號碼ＣＣＡ0000000號之支票所載發票日變造為
    九十年七月二十五日後，將該變造支票交付不知情之張建隆以為張建隆為其設計
    、施做廣告看板之工資。嗣因張建隆復於九十年七月中旬將是紙支票交付不知情
    之蘇沈素以為代工工資，蘇沈素乃於九十年七月二十六日持向大眾商業銀行
    大昌分行提示，為高雄市票據交換所發覺該支票業於九十年六月二十一日經甲○
    ○○掛失止付，始循線查悉上情。
二、案經臺南縣警察局白河分局報請臺灣高雄地方法院檢察署檢察官偵查起訴。
    理    由
一、訊據被告乙○○對於右揭事實坦承不諱，核與甲○○○、張建隆、蘇沈素供陳
    情節相符，復有發票日經變造之票據、遺失票據申報書、掛失止付票據提示人資
    料查報表、高雄市票據交換所退票理由單在卷可資佐憑，事證明確，被告犯行堪
    以認定，應依法論科。
二、核被告所為，係犯刑法第三百三十七條之侵占遺失物罪、第二百零一條第一項之
    意圖供行使之用而變造有價證券罪；其變造有價證券後復持以行使，行使之低度
    行為應為變造之高度行為所吸收，不另論罪。又被告所犯前開二罪，犯意各別，
    罪名互殊，應予分論併罰，公訴意旨認二罪有方法結果之牽連關係，尚有未洽，
    併此敘明。查變造有價證券罪之最輕本刑為有期徒刑三年，被告並無前科，乃因
    經濟拮据，配偶、子女罹病，需款孔急，此有擔保放款借據、借據、匯款回條、
    匯款申請書代收入傳票、匯款執據、戶籍謄本、住院證、出院通知、健康檢查報
    告表、檢查報告、生化檢驗報告在卷可考，又不諳法律，一時失慮，罹此重典，
    如處以最輕本刑有期徒刑三年，毋寧過重，且其僅將發票日由九十年七月五日變
    造為九十年七月二十五日，前已述及，執票人甲○○○並已於檢察官偵訊中當庭
    表明不願追究，核其犯罪情狀尚堪憫恕，爰依刑法第五十九條之規定，酌量減輕
    其刑；本院審酌被告犯後坦承犯行、態度良好、顯有悔意、所生危害非鉅、犯後
    已獲被害人諒解等一切情狀，爰分別量處如主文所示之刑，並就侵占遺失物部分
    諭知易服勞役之折算標準，以資懲儆。末查，被告前未曾受有期徒刑以上刑之宣
    告，此有臺灣高等法院被告全國前案紀錄表、臺灣高雄地方法院檢察署刑案資料
    查註紀錄表附卷可參，其因一時貪慾圖便，短於思慮，致罹刑章，惟於犯罪後顯
    有悔意、已獲被害人甲○○○諒解，被告現亦有正當職業，且其家中尚有子女倚
    賴被告扶養，有戶籍謄本、學生證在卷可按，前皆論及，足見其經此次科刑教訓
    ，當知所惕勵而無再犯之虞，本院認為前開對其宣告之刑，以暫不執行為適當，
    併予宣告緩刑四年，以啟自新。至扣案之發票人為劉姿君、付款人為臺灣土地銀
    行中正分行、發票日為九十年七月五日（經變造為九十年七月二十五日）、面額
    一萬三千一百七十三元、票據號碼ＣＣＡ0000000號支票，雖非被告所有
    ，但經被告變造其上發票日，業如前述，爰依刑法第二百零五條之規定沒收之。
據上論斷，應依刑事訴訟法第二百九十九條第一項前段、刑法第三百三十七條、第二
百零一條第一項、第五十九條、第五十一條第十款、第七十四條第一款、第四十二條
第二項、第二百零五條，罰金罰鍰提高標準條例第一條前段、第二條，判決如主文。
本案經檢察官楊忠城到庭執行職務。
中    華    民    國     九十     年     十二      月      二十五      日
                              臺灣高雄地方法院刑事第三庭
 法  官  洪  文  慧
右正本證明與原本無異。
如不服本判決，應於判決送達後十日內，向本院提出上訴狀。
                                      書記官  蔡  維  容
中    華    民    國     九十     年     十二      月      二十六      日
~F0;
~T32;
附表：乙○○侵占之遺失支票詳目
┌────┬─────┬─────┬────┬──────┬─────┐
│ 發票人 │ 付 款 人 │ 票面金額 │ 發票日 │票據號碼    │  備  註  │
│        │          │（新臺幣）│        │            │          │
├────┼─────┼─────┼────┼──────┼─────┤
│ 劉姿君 │臺灣土地銀│一萬三千一│90.07.05│ＣＣＡ０八０│發票日經劉│
│        │行中正分行│百七十三元│        │三四一九號  │玉淑變造  │
├────┼─────┼─────┼────┼──────┼─────┤
│ 廖碧蓮 │高新銀行鼎│一萬三千五│90.06.30│ＫＳ三一五一│          │
│        │力分行    │百二十八元│        │七二一號    │          │
├────┼─────┼─────┼────┼──────┼─────┤
│文藻外語│世華聯合商│九千九百零│90.05.25│ＥＡ０八八九│          │
│技術學院│業銀行    │五元      │        │六八二號    │          │
├────┼─────┼─────┼────┼──────┼─────┤
│文藻外語│世華聯合商│二千七百八│90.05.25│ＥＡ０八八九│          │
│技術學院│業銀行    │十七元    │        │六四八號    │          │
└────┴─────┴─────┴────┴──────┴─────┘


司法院資訊處製作；財團法人民間司法改革基金會備份。
